臺灣嘉義地方法院民事判決　　　　　　　 99年度訴字第647號
原　　　告　台新國際商業銀行股份有限公司
法定代理人　蔡榮棟
訴訟代理人　范志賓
被　　　告　劉胤谷原名劉益欽.
　　　　　　劉麗卿
上列當事人間請求塗銷所有權移轉登記事件，本院於民國100年 3
月22日言詞辯論終結，判決如下：
    主  文
原告之訴駁回。
訴訟費用由原告負擔。
    事實及理由
壹、程序方面：
一、原告法定代理人原為吳清文，嗣於訴訟繫屬後變更為蔡榮棟
    ，變更後之法定代理人蔡榮棟於民國100年2月22日具狀聲明
    承受訴訟，有民事承受訴訟聲明狀及公司變更登記表影本附
    卷可參，核與民事訴訟法第170條、第175條承受訴訟之規定
    相符，自應予准許。
二、按言詞辯論期日，當事人之一造不到場者，得依到場當事人
    之聲請，由其一造辯論而為判決，民事訴訟法第385條第1項
    定有明文。被告劉胤谷（原名劉益欽；下稱劉胤谷）經合法
    通知未於言詞辯論期日到場，核無民事訴訟法第 386條各款
    所列之情形，爰依原告之聲請，就該部分由其一造辯論而為
    判決。
三、按確認法律關係之訴，非原告有即受確認判決之法律上利益
    者，不得提起之；確認證書真偽或為法律關係基礎事實存否
    之訴，亦同，民事訴訟法第247 條第1 項定有明文。又所謂
    即受確認判決之法律上利益，係指因法律關係之存否不明確
    ，致原告在私法上之地位有受侵害之危險，而此項危險得以
    對於被告之確認判決除去之者而言，故確認法律關係成立或
    不成立之訴，苟具備前開要件，即得謂有受確認判決之法律
    上利益，縱其所求確認者為他人間之法律關係，亦非不得提
    起（最高法院42年臺上字第1031號判例參照）。查原告主張
    被告劉胤谷積欠其債務，經原告聲請核發支付命令確定在案
    。而原告於調查被告劉胤谷財產所得，始知其將所有坐落嘉
    義縣民雄鄉○○○段329-3地號、面積100平方公尺、權利範
    圍 2分之1及其上315建號即門牌號碼嘉義縣民雄鄉松山村15
    鄰立全新村 295號、權利範圍2分之1建物（下稱系爭不動產
    ），以買賣為原因移轉登記予其妹即被告劉麗卿，顯係基於
    通謀虛偽意思表示所為，乃意圖脫產，影響原告權益，因而
    主張被告間就系爭不動產所為買賣之行為係出於通謀虛偽意
    思表示，並以先位之訴請求確認其等買賣關係不存在。是以
    ，被告間就系爭不動產之買賣是否無效之事實，對原告債權
    受償之權利有受侵害之危險，此項危險得以對於被告等之確
    認判決除去，原告自有提起確認訴訟之利益，應予准許，合
    先敘明。
貳、實體方面：
一、原告起訴主張：
  （一）被告劉胤谷於91年12月向原告申請卡號00000000000000
        00之現金卡使用，詎被告劉胤谷至99年10月25日止，消
        費記帳尚餘新臺幣（下同） 848,790元（內含消費本金
        471,868元、利息376,922元）未按期給付，迄今亦未履
        行。
  （二）被告劉胤谷於95年 4月19日在原告銀行帳款即開始逾期
        。被告劉胤谷、劉麗卿為避免因被告劉胤谷之債務問題
        ，導致系爭不動產持分遭債權銀行強制執行，竟於95年
        6 月15日將被告劉胤谷所有之系爭不動產移轉登記予其
        妹即被告劉麗卿，顯有脫產嫌疑。被告間移轉不動產之
        行為係「通謀虛偽意思表示」，目的在逃避債權人之追
        償，且系爭不動產之移轉時間點在被告劉胤谷債務發生
        逾期未清償之後，故以被告間以買賣之名行脫產之實至
        為明顯，依民法第87條第 1項之規定，其法律行為應屬
        無效。原告主張依民法第 242條代位被告劉胤谷之所有
        權權利，請求應依同法第 113條將系爭不動產回復原登
        記予被告劉胤谷所有。
  （三）另按當事人主張有利於己之事實者，就其事實有舉證之
        責任。但法律別有規定，或依其情形顯失公平者，不在
        此限，民事訴訟法第 277條定有明文；依最高法院42年
        臺上字第170號、20年上字第709號判例意旨。原告否認
        系爭買賣行為事實存在，自應由被告二人就其主張之買
        賣關係存在之積極事實（如合理對價關係、資金來源及
        來往記錄等，是否符合買賣之要件），負舉證責任。此
        乃就接近證據之難易言，雙方當事人對於買賣是否虛偽
        之事實，應由何方為舉證較易之情形，其舉證責任分配
        由較易舉證之當事人負擔，自較符合正義公平之原則，
        而被告二人間之買賣原因事實、資金來源及流向均由被
        告二人所掌握，因此被告二人自始即接近及持有該財務
        資料，自應由被告二人舉證較諸原告為合理且簡單。再
        者私人者之買賣或借貸，未如金融機構，幾無審核、徵
        信、估價及監督機制，故利用以債作價而逃避債權人藉
        由強制執行滿足債權者，時有所聞。況且本件被告劉麗
        卿係被告劉胤谷之妹，被告劉胤谷對原告負有借款債務
        ，於可能將受強制執行之敏感時間，將系爭不動產以買
        賣為原因而移轉所有權登記予被告劉麗卿，就此親等間
        之買賣關係是否屬真實，相較於一般第三人買賣，自應
        受較嚴格之檢驗。
  （四）縱認上開主張不成立，被告劉胤谷將其所有系爭不動產
        以買賣為名移轉登記為其妹即被告劉麗卿所有，依最高
        法院78年度臺上字第1583號判決意旨，顯為有害及債權
        之行為，難謂無詐害行為。依民法第244條第2項之規定
        ，債權人得聲請法院撤銷詐害行為。被告劉胤谷於負債
        期間曾求助於家人，故被告劉麗卿對被告劉胤谷之財務
        狀況應無不知情之理，且債務人仍居住於系爭不動產，
        而移轉登記時點又為被告劉胤谷債務逾期後，其以脫產
        避免強制執行而移轉之意圖甚為明顯，難謂被告間無脫
        產之惡意。
  （五）按民法第244條第2項之受益人明知有損害於債權人之權
        利者，該主觀要件之舉證須參酌客觀事實以為認定。實
        務上乃針對該買賣雙方所約定之價金是否顯不相當、債
        務人是否確實收受買賣價金（即資金流程）、買受人是
        否知悉債務人對金融機構負有債務且逾期未清償、土地
        登記謄本上所載之負擔之義務人（如：抵押權人）為誰
        、系爭買賣關係成立時點是否在債務人發生逾期不清償
        債務而陷於無資力之後或有無緊密相臨、債務人逾期不
        清償債務之時間長度等相關事實，以作為認定買賣雙方
        係通謀虛偽意思表示，或買受人係明知該買賣行為有損
        害於金融機構之證據及依據，故基於以上事實足證被告
        二人間之所有權移轉行為顯係有害原告之債權，為此狀
        請鈞院鑒核上述事實及理由，判決如訴之聲明，以維法
        紀。
  （六）對被告抗辯之陳述：
    １、被告劉麗卿表示對被告劉胤谷負債情形一概不知情及買
        受系爭不動產卻又未居住該不動產仍由母親及兄長居住
        於此，均有違一般常理，其意圖脫產以避免被告劉胤谷
        之債權人強制執行明顯。另買賣行為發生時點在95年 6
        月，被告提出20萬元價金給付時點卻於96年10月，其先
        完成不動產移轉，再於一年後給付價金，更顯與常理不
        合。
    ２、系爭不動產之市價經原告評估，被告劉胤谷應可就其應
        有部分賣得約75萬元價金，今被告劉胤谷於財務困難之
        際，反以40萬元賤價賣予被告劉麗卿，故被告間惡意脫
        產及損害債權人之意圖與事實明顯
  （七）聲明：
    １、先位部分：(1)確認被告劉胤谷、劉麗卿就系爭不動產於
        95年 5月21日所訂立之買賣契約關係不存在。(2)被告劉
        麗卿應就系爭不動產於95年 6月15日以買賣為原因所為
        之所有權移轉登記予以塗銷，並回復為被告劉胤谷名下
        所有。
    ２、備位部分：(1)被告被告劉胤谷、劉麗卿就系爭不動產於
        95年5月21日以買賣原因之所為債權行為及於95年6月15
        日所有權移轉登記之物權行為，均應予撤銷。(2)被告劉
        麗卿應就系爭不動產於95年 6月15日以買賣為原因所為
        之所有權移轉登記予以塗銷，並回復為被告劉胤谷名下
        所有。
二、被告劉麗卿抗辯則以：
  （一）被告劉胤谷於89年 1月及10月間分兩次用系爭不動產向
        民雄鄉農會設定抵押貸款共70萬元，自94年起因已有貸
        款繳交不正常之情形，95年 6月份間，因被告劉胤谷繳
        不出利息，農會通知如果不繳就要法拍，其母希望伊出
        面來保住房子，經討論結果由伊承擔農會貸款42萬多元
        作為購買系爭不動產之對價，伊未另外支付金錢給被告
        劉胤谷，而買受系爭不動產當時伊不知道被告劉胤谷外
        面還有其他債務，也未曾收受過其他銀行之催款通知。
  （二）95年 7月12日伊原要向京城銀行貸款50萬元以清償被告
        劉胤谷積欠農會的債務，後來該筆貸款申請沒有通過。
        96年10月間，其大姐劉麗香提出願意分擔積欠民雄農會
        部分之債務，並由伊及劉麗香共同簽訂契約書一份，內
        容提及系爭房地須與伊共有。而96年10月17日伊另向訴
        外人陳榮華借得25萬元，到民雄鄉農會償還本金20萬元
        後，剩餘 5萬元返回給陳榮華，而其餘20萬餘元房貸之
        利息由訴外人劉麗香負責繳納，嗣系爭房屋於98年 7月
        農會利息展延日期到期，經由代書辦理變更貸款名義，
        改由伊擔任借款人。
  （三）系爭房屋為近30年老舊國宅，又經歷 921、1022地震後
        ，損壞部分尚無力修繕但仍可居住，依當時房屋損壞狀
        況考量，系爭不動產之價值顯無如原告所鑑估之價格15
        0萬元。
  （四）聲明：原告之訴駁回。
三、被告劉胤谷未於言詞辯論期日到場，亦未提出書狀為任何聲
    明或陳述。
四、得心證之理由：
  （一）原告主張被告劉胤谷於91年12月向原告申請卡號000000
        0000000000之現金卡使用，被告劉胤谷於95年 4月19日
        起逾期未清償，至99年10月25日止，消費記帳尚餘848,
        790元（內含消費本金 471,868元、利息376,922元）未
        按期給付，迄未履行。另被告劉胤谷於95年 6月15日將
        登記其所有之系爭不動產移轉登記予被告劉麗卿（原因
        發生日期為95年 5月21日，登記原因為買賣）等情，業
        據原告提出被告劉胤谷之現金卡會員約定條款暨申請書
        、授信審核表、系爭不動產登記謄本、異動索引、本院
        支付命令及確定證明書為證，並經本院依職權向嘉義縣
        大林地政事務所調閱被告間就系爭不動產移轉登記相關
        資料影本（見本院卷第76頁以下）附卷可稽，且為被告
        劉麗卿所不爭執，自堪信為真實。
  （二）本件原告主張被告劉胤谷為意圖脫產，以避免財產遭原
        告強制執行取償，以先位之訴主張被告二人於95年 5月
        21日通謀虛偽訂立買賣契約，由被告劉胤谷將系爭不動
        產出售予被告劉麗卿，並於同年 6月15日辦妥所有權移
        轉登記完畢，依民法第87條第 1項前段規定，其等間之
        買賣契約為無效，系爭不動產所有權移轉登記即應予塗
        銷等語。復以備位之訴主張被告間就系爭不動產之債權
        、物權行為有損害於原告權利得撤銷之情事。惟均被告
        劉麗卿所否認，並以前揭情詞置辯。是本件應審究之事
        項厥為：１、被告二人間於95年 5月21日就系爭房地所
        為之買賣契約是否基於通謀虛偽意思表示而無效，原告
        得否訴請確認無效並代位請求被告劉麗卿塗銷登記？２
        、被告二人間於95年 5月21日就系爭房地所為買賣之債
        權行為及95年 6月15日所為之所有權移轉登記之物權行
        為，是否屬詐害債權，原告得請求撤銷並請求被告劉麗
        卿回復登記？
  （三）按當事人主張有利於己之事實者，就其事實有舉證之責
        任，民事訴訟法第 277條定有明文，故民事訴訟如係由
        原告主張權利者，應先由原告負舉證之責，若原告先不
        能舉證，以證實自己主張之事實為真實，則被告就其抗
        辯事實即令不能舉證，或其所舉證據尚有疵累，亦應駁
        回原告之請求，最高法院17年上字第917 號判例闡述甚
        明。次按所謂通謀虛偽表示，係指表意人與相對人相互
        明知為非真意之表示而言，故表意人之相對人不僅須知
        表意人非真意，並須就表意人非真意之表示相與為非真
        意之合意，始為相當。在贈與或買賣契約，不能僅因契
        約當事人間有特殊親誼關係或價金之交付不實，即謂該
        贈與或買賣係通謀虛偽成立。且第三人主張表意人與相
        對人通謀而為虛偽意思表示者，該第三人應負舉證之責
        （最高法院48年台上字第29號判例、51年台上字第 215
        號判例、86年度台上字第3865號判決要旨參照）。本件
        原告既主張被告二人間就系爭房地於95年 5月21日所為
        之買賣為通謀虛偽意思表示，依前揭說明，原告就此項
        主張之事實，應負舉證之責。至原告所引最高法院20年
        上字第709號、42年台上字第170號判例，乃指原告僅否
        認被告於訴訟前所主張之法律關係而提起消極確認之訴
        而言，自與本件情形有間，尚難逕加援用。再按債務人
        所為之有償行為，於行為時明知有損害於債權人之權利
        者，以受益人於受益時亦知其情事者為限，債權人得聲
        請法院撤銷之，民法第244條第2項定有明文。是債權人
        對於債務人所為之有償行為，如欲聲請法院撤銷，必先
        證明自己之權利係因該項行為致受損害且受益人於受益
        時亦知其情事者而後可，否則即無撤銷權行使之可言。
        準此，原告提起本訴，均須由原告就其先位之訴主張被
        告間為通謀虛偽意思表示之事實，及其備位之訴合於民
        法第244條第2項行使撤銷權之要件負舉證責任甚明。
  （四）原告先位請求部分：
    １、查被告間分別於95年5月21日、95年6月15日就系爭房地
        約定買賣契約並以買賣為原因辦理所有權移轉登記，有
        原告提出之系爭不動產登記謄本（見本院卷第30頁至第
        33頁）及本院職權向嘉義縣大林地政事務所調取之系爭
        不動產移轉登記相關資料（見本院卷第76頁至第91頁）
        各乙份在卷可參。原告固主張被告二人間上開買賣契約
        屬通謀虛偽意思表示，應為無效云云，然被告劉麗卿就
        此辯稱：伊與被告劉胤谷間為真實之買賣，伊以承接系
        爭不動產在嘉義縣民雄鄉農會之貸款42萬餘元作為購買
        系爭不動產之對價；96年10月間，其大姐劉麗香提出願
        意分擔積欠民雄農會部分之債務，並由伊及劉麗香共同
        簽訂契約書約定系爭不動產共有。而96年10月17日伊另
        向訴外人陳榮華借得25萬元，到民雄鄉農會償還本金20
        萬元後，剩餘5萬元返回給陳榮華，而其餘 20萬餘元房
        貸之利息由訴外人劉麗香負責繳納，嗣系爭房屋於98年
        7 月農會利息展延日期到期，經由代書辦理變更貸款名
        義，改由伊擔任借款人等語，並提出嘉義縣民雄鄉農會
        放款利息清單、借據及共用查詢單（見本院卷第50頁至
        第52頁、第55頁）、契約書、訴外人陳榮華鳳山市農會
        活期存款存摺影本各乙份（見本院卷第64頁、第65頁）
        為證。參諸被告劉胤谷於89年1月26日、同年1 0月16日
        向民雄鄉農會先後申貸50萬元及20萬元，於94年10月26
        日起未正常繳款，至95年5月止尚欠貸款餘額共計404,3
        95元；而被告劉麗卿於96年10月17日以現金清償被告劉
        胤谷前貸款211,293元，又於98年7月27日向民雄鄉農會
        申貸25萬元，貸放並同時清償被告劉胤谷借款 205,310
        元等情，有民雄鄉農會100年1月20日函及附件（見本院
        卷第92頁至第 103頁）在卷可憑，確與被告劉麗卿所辯
        情詞及其提出上開償還貸款資料吻合，堪認被告劉麗卿
        於與被告劉胤谷成立買賣契約並辦理系爭不動產移轉登
        記後確實設法籌款以出資繳付原以被告劉胤谷名義向民
        雄鄉農會所申請之貸款，嗣後更以自己名義向民雄鄉農
        會申貸並同時將被告劉胤谷貸款清償無訛，足徵被告劉
        麗卿所辯並非子虛，應堪採信。是被告間雖未有直接金
        錢之交付，然渠等確有買賣系爭不動產之真意應可認定
        。基此，自難認被告二人間就系爭不動產之買賣關係為
        通謀虛偽成立。
    ２、至原告雖主張被告劉麗卿表示對被告劉胤谷負債情形一
        概不知情及買受系爭不動產卻又未居住該不動產仍由母
        親及兄長居住於此，均有違一般常理，其意圖脫產以避
        免被告劉胤谷之債權人強制執行明顯。另買賣行為發生
        時點在95年 6月，被告提出20萬元價金給付時點卻於96
        年10月，其先完成不動產移轉，再於一年後給付價金，
        更顯與常理不合云云。然系爭不動產原為被告劉胤谷與
        訴外人即被告劉胤谷之兄劉豐明所共有，同時供被告之
        母居住，此觀系爭不動產之登記謄本及異動索引（見本
        院卷第11頁至第17頁）即明，並有被告劉麗卿提出之系
        爭不動產照片（見本院卷第57頁）在卷可憑，被告劉胤
        谷因積欠民雄鄉農會貸款，若其應有部分遭民雄鄉農會
        聲請強制執行將可能影響居住在系爭不動產內親屬之權
        益，被告劉麗卿基於親誼而願出面以承擔貸款餘額方式
        買受系爭不動產，自難認有何違背常情可言。且被告間
        系爭不動產買賣時，被告劉胤谷尚積欠民雄鄉農會貸款
        餘額共計 404,395元，因債權人民雄鄉農會表示在契約
        原訂期限屆滿前不同意變更原契約所定內容，故被告間
        約定由被告劉麗卿承擔上開債務，以代買賣價金之給付
        ，業據被告劉麗卿狀陳在卷（見本院卷第54頁）。而被
        告劉麗卿於系爭不動產移轉登記後，為清償被告劉胤谷
        上開貸款曾於95年 7月間以自己名義向京城銀行申辦貸
        款，然未能通過等情，則有京城銀行授信申請書影本乙
        份（見本院卷第56頁）在卷可參，足見其並非惡意延滯
        支付買賣對價。而被告劉胤谷則於95年 9月25日向民雄
        鄉農會申請延期清償等情，此有放款本金延期清償申請
        書 2紙（見本院卷第98頁、第99頁）在卷可憑；參以96
        年10月間被告劉麗卿始獲其姐劉麗香同意分擔積欠民雄
        農會部分之債務，並另向訴外人陳榮華借得25萬元以向
        民雄鄉農會償還本金20萬元等情，業如上述，足見被告
        劉麗卿延至96年10月始向民雄鄉農會繳付貸款實係因民
        雄鄉農會同意延期清償且被告劉麗卿己身亦需向他人借
        款及金融機關申貸以籌措清償貸款資金使然，是尚難單
        憑原告前開主張，據以推認被告間就系爭房地之買賣即
        為通謀虛偽意思表示。此外，原告復未舉證以實其說，
        自難徒以前揭臆測之詞，遽謂被告間係通謀而為虛偽意
        思表示。
    ３、基上，原告本於通謀虛偽意思表示及代位權之法律關係
        ，訴請確認被告間就系爭房地之買賣契約關係不存在。
        被告劉麗卿應塗銷系爭房地於95年 6月15日以買賣為原
        因所為之所有權移轉登記，回復為被告劉胤谷名義，自
        屬無據而不應准許。
  （五）原告備位請求部分：
    １、按債務人所為之有償行為，於行為時明知有損害於債權
        人之權利者，以受益人於受益時亦知其情事者為限，債
        權人得聲請法院撤銷之。民法第244條第2項定有明文。
        是債權人依本條項規定，撤銷債務人所為之有償，須具
        備下列之條件：(1)為債務人所為之法律行為；(2)其法律
        行為有害於債權人；(3)其法律行為係以財產權為目的；
        (4)債務人於行為時，明知其行為有害於債權人，受益人
        於受益時，亦明知其事情。又債務人出賣其財產非必生
        減少資力之結果，苟出賣之財產已獲得相當之對價，用
        以清償具有優先受償權之債務，則一方面減少其財產，
        一方面減少其債務，其對於普通債權人，即難謂為詐害
        行為，最高法院42年台上字第323號、51年台上字第302
        號判例闡述甚詳。準此，為保障交易秩序，必以買受人
        （即本條項所謂之受益人）受益時明知出賣人（即本條
        項所謂之債務人）所為之有償行為損害於債權人之權利
        ；受益人茍非明知債務人有多數之債權人，縱令債務人
        以前開方式損害債權人之權利者，因受益人無侵害他人
        債權故意，仍不應准債權人行使撤銷權。
    ２、原告固主張被告劉胤谷將其所有系爭不動產以買賣為名
        移轉登記為其妹即被告劉麗卿所有有害及債權之行為，
        且被告劉胤谷於負債期間曾求助於家人，故被告劉麗卿
        對被告劉胤谷之財務狀況應無不知情之理云云。然本件
        被告間就系爭不動產之買賣，係因被告劉胤谷無力償還
        積欠民雄鄉農會之債務，由被告劉麗卿以承擔被告劉胤
        谷上開債務之方式，作為買受系爭不動產之對價，已如
        前述，是被告間就系爭房地所有權之移轉係屬有償行為
        甚明。被告劉胤谷將系爭房地賣予被告劉麗卿並辦理所
        有權移轉登記，由被告劉麗卿並承擔系爭不動產向民雄
        鄉農會之抵押債務，嗣更以自己名義申貸後將被告劉胤
        谷所積欠債務清償，足見被告劉胤谷取得之對價均用以
        清償系爭不動產之抵押債務，揆諸上開說明，被告劉胤
        谷此舉同時減少其積極財產及消極財產，尚難認有損害
        普通債權人即原告之權利可言。原告固主張系爭不動產
        之市價經原告評估，被告劉胤谷應可就其應有部分賣得
        約75萬元價金，被告劉胤谷於財務困難之際，以40萬元
        賤價賣予被告劉麗卿云云，並提出台新銀行房貸預估單
        乙紙為佐（見本院卷第 122頁），然被告劉麗卿則抗辯
        系爭不動產為近30年老舊國宅，價值顯未有如原告所鑑
        估之價格等語。本院衡酌被告二人均非從事不動產買賣
        相關事業，亦乏證據足證渠等具有豐富之不動產買賣經
        驗，自難期待被告二人可正確估算系爭房地之市場價值
        後作為系爭買賣契約之價金，且原告所提出房貸預估單
        亦僅屬其內部初步之鑑估資料，尚難執此即遽認被告劉
        胤谷所為即必然有害其債權。此外，被告劉麗卿抗辯：
        買受系爭不動產當時伊不知道被告劉胤谷外面還有其他
        債務，也未曾收受過其他銀行之催款通知等語。衡酌被
        告間固為兄妹關係，然被告劉麗卿於77年 1月即已結婚
        離家，此觀其戶籍謄本即明，且95年間被告劉麗卿因工
        作因素係居住在高雄地區等情，為被告劉麗卿陳述在卷
        （見本院卷第62頁），並提出其該年度全民健康保險繳
        費收據（見本院卷第 112頁）復卷可佐，亦與被告二人
        申辦系爭不動產移轉登記時所附被告劉麗卿之國民身分
        證影本（見本院卷第86頁）所載戶籍地址亦在高雄地區
        吻合，堪信被告劉麗卿於95年時並未與被告劉胤谷同居
        共財無誤。再衡酌財產及經濟狀況本屬個人隱私事項，
        若非同居共財者，縱為兄妹關係亦難率認被告劉麗卿對
        被告劉胤谷對外債務狀況均屬一概明瞭，且更遽難認被
        告劉麗卿於受讓系爭房地時，確屬明知被告劉胤谷已積
        欠原告上述債務暨被告間之法律行為有害被告劉胤谷其
        他債權人之權利。復參以原告對被告劉胤谷取得之執行
        名義即本院98年度司促字第12271號支付命令，係於98
        年10月 7日核發，其時間係在被告間就系爭不動產所為
        權利移轉之 3年後，有原告提出之支付命令、支付命令
        確定證明書影本（見本院卷第39頁）可按，更難認被告
        劉麗卿於受讓系爭不動產時，確屬明知被告劉胤谷已積
        欠原告上述債務且因被告二人間之法律行為將有害原告
        債權，是被告劉麗卿上開辯詞，尚堪採信。此外，原告
        對於被告劉麗卿如何明知系爭不動產之買賣有損害原告
        之債權乙節，亦未能據舉證以實其說，自難認被告二人
        間之買賣行為已合於民法第244條第2項規定之要件，是
        本件原告備位之請求，亦屬無據。
五、綜上所述，原告先位之訴主張被告間為通謀虛偽意思表示及
    依代位權之法律關係，訴請確認被告間就系爭不動產之買賣
    契約關係不存在；被告劉麗卿應就系爭不動產於95年6月15
    日以買賣為原因所為之所有權移轉登記予以塗銷，回復為被
    告劉胤谷所有，暨其備位之訴主張被告間所為係詐害債權之
    行為，訴請撤銷被告間就系爭房地之以買賣為原因之債權行
    為及移轉所有權之物權行為；被告劉麗卿應就系爭不動產於
    95年5月21日以買賣為原因所為之所有權移轉登記予以塗銷
    ，回復為被告劉胤谷所有，均無理由，應予駁回。
六、本件事證已臻明確，兩造其餘攻擊防禦方法，經審酌後，核
    與本件判決之結果無影響，爰不一一論述，併此敘明。
七、據上論結，本件原告之訴為無理由，依民事訴訟法第 385條
    第1項前段、第78條，判決如主文。
中    華    民    國    100   年    3    月    31     日
                  民事第三庭  法  官  曾宏揚
以上正本係照原本作成。
如對本判決上訴，須於判決送達後20日內向本院提出上訴狀。如
委任律師提起上訴者，應一併繳納上訴審裁判費。
中    華    民    國    100   年    3    月    31     日
                              書記官  陳見明